臺灣高等法院刑事判決　　　　　　　　96年度上訴字第2266號
上　訴　人
即　被　告　甲○○
上列上訴人因違反毒品危害防制條例案件，不服臺灣基隆地方法
院96年度訴字第195號，中華民國96年4月26日第一審判決（起訴
案號：臺灣基隆地方法院檢察署96年度毒偵字第171號），提起
上訴，本院判決如下：
    主  文
原判決撤銷。
甲○○施用第一級毒品，處有期徒刑陸月，如易科罰金，以新臺
幣壹仟元折算壹日。
    事  實
一、甲○○前因施用第一、二級毒品案件，經臺灣基隆地方法院
    於民國（下同）93年11月23日裁定送觀察、勒戒後，因認無
    繼續施用毒品傾向，於94 年1月28日執行完畢釋放，並經臺
    灣基隆地方法院檢察署檢察官於94 年1月28日以93年度毒偵
    字第1936號不起訴處分確定；詎猶不知悔改，於觀察勒戒執
    行完畢釋放後五年內，基於施用第一級毒品海洛因及第二級
    安非他命之犯意，於95 年12月14日下午6時許，在基隆市○
    ○區○○街91 之1號3樓C室，以打火機燒烤玻璃吸食器產生
    煙霧之方式，同時施用第一級毒品海洛因及第二級毒品安非
    他命。嗣於95 年12月14日晚上7時30分許，經警查獲採尿送
    驗，而悉上情。
二、案經基隆市警察局第二分局報請臺灣基隆地方法院檢察署檢
    察官偵查起訴。
    理  由
一、被告甲○○確有於前揭時、地施用第一、二級毒品海洛因及
    安非他命等犯行，業據其於偵查及原審審理時坦承不諱（見
    偵查卷34頁、原審卷15頁）；而其為警採集之尿液經送檢驗
    結果，各呈現嗎啡及（甲基）安非他命陽性反應，有台灣尖
  　端先進生技醫藥股份有限公司96 年1月17日濫用藥物尿液檢
    驗報告及基隆市警察局第二分局偵辦毒品案件尿液檢體對照
    錄表各一紙附卷可稽（見偵查卷3、4 頁，尿液檢體編號95-
    二-543 號）；該公司所採氣相層析質譜儀分析法（GC/MS）
    為目前國內最為精密之檢驗方法，在物質的判斷上有若指紋
    鑑定，並不會有（毒品）偽陽性反應產生（即不會未施用毒
    品而檢驗出毒品反應），為美國司法判決上認定之依據，業
    據行政院國軍退除役官兵輔導委員會臺北榮民總醫院83 年3
    月1日北總內字第01855號函闡釋綦詳。再者，海洛因係嗎
    啡經化學合成之半人工合成品，其藥（毒）性高於嗎啡，經
    吸食或注射入人體，藉由人體代謝系統之新陳代謝，分解成
    藥（毒）性較低之嗎啡，由尿液排出人體，故於尿液以嗎啡
    成份檢出。一般人注射海洛因或嗎啡後，經體內吸收代謝約
    30分鐘內開始排入尿中，而以最初6 至12小時排泄量最多，
    約有百分之七十五之毒品可在注射後24小時內陸續由尿中排
    出體外，剩餘量則可能在數日內分別排出體外，其中煙毒反
    應能否檢出，需視其施打量而定，施打量多者，於施打後四
    、五日仍有可能檢出煙毒反應，施打量少者，可能在24小時
    後即難檢出煙毒反應，有法務部調查局 陸字8031487號函
    足資查考。又個人口服投與安非他命後，其尿液中能否驗出
    安非他命陽性反應，與其投與方式、投與量、個人體質、採
    尿時間及檢測儀器之精密度等有關，一般而言，約百分之七
    十於口服投與24小時內自尿中排出，約百分之九十於96小時
    內自尿中排出，從而吸食時間距採集尿液時間最長可能不會
    超過四日，復有行政院衛生署藥物食品檢驗局81年2月8日
    藥檢壹字第1156號函可查。足徵被告之自白核與事實相符，
    應堪採信。被告前因施用第一、二級毒品案件，經原審法院
　　於93年11月23日裁定送觀察、勒戒後，因認無繼續施用毒品
  　傾向，於94年1月28日執行完畢釋放，並經檢察官於94年1月
    28日以93年度毒偵字第1936號不起訴處分確定等情，有本院
    被告全國前案紀錄表及不起訴處分書（見偵查卷38頁）等件
    在卷可按，被告確有於前開觀察、勒戒執行完畢釋放後五年
    內再犯本件施用第一級及第二級毒品之犯行，已甚明確，犯
    行足堪認定，應依法論科。
二、按海洛因及安非他命係毒品危害防制條例第2 條第2項第1款
    、第2 款所定具有成癮性、濫用性及社會危害性之第一級及
    第二級毒品，故核被告甲○○所為，係犯毒品危害防制條例
    第10條第1項之施用第一級毒品罪及同條第2項之施用第二級
    毒品罪。其施用毒品前後持有之低度行為，應為施用之高度
    行為所吸收，均不另論罪。其以一施用行為，同時施用毒品
    海洛因及安非他命，應依刑法第55條想像競合犯之規定，從
    一重之施用第一級毒品罪處斷。
三、原審以被告事證明確，據以論罪科刑，固非無見，惟查，刑
    罰之量定，固屬法院自由裁量之職權行使，惟刑事審判之量
    刑，旨在實現刑罰權之分配的正義，故法院對科刑判決之被
    告量刑，應符合罪刑相當原則，使罰當其罪，以契合人民之
    法律感情。此所以刑法第57條明定科刑時應審酌一切情狀，
    尤應注意該條所列各款情形，以為科刑輕重之標準（最高法
    院95年度台上字第1779號判決參照）。本件被告固有施用第
    一、二級毒品之犯行，惟其前案受觀察勒戒後，並無繼續施
    用毒品傾向，因而未續受強制戒治處分即行釋放，顯見所受
    毒癮尚非甚深，本案查獲後復能始終坦承犯行，態度良好，
    已見悔意，且其雖未婚但有一子待養，業據其陳明在卷，復
    有其戶籍資料在卷可考，原審量處有期徒刑六月，固屬低度
    量刑，但就易科罰金之折算標準，卻諭知一日以新臺幣（下
    同）三千元折算，總計為五十四萬元，衡諸被告所犯情節及
    上述家庭生活狀況等情，尚嫌過重，應認不符罪刑必須相當
    之比例原則，自有未合。被告提起上訴，認原審量刑過重，
    為有理由，自應由本院將原判決撤銷改判。爰審酌被告前經
    法院裁定觀察勒戒，仍未確實戒絕施用毒品惡習，顯見自制
    力較為薄弱，惟尚僅自殘身心健康，未積極侵害他人法益，
    及其素行、教育智識程度暨犯後坦承犯行，知所悔悟等一切
    情狀，仍量處有期徒刑六月，但就易科罰金部分，諭知以一
    千元折算一日，應已足資懲儆。
據上論斷，應依刑事訴訟法第369條第1項前段、第364條、第299
條第1項前段，毒品危害防制條例第10條第1項、第2項，刑法第
55條、第41條第1項前段，判決如主文。
本案經檢察官李良忠到庭執行職務
中　　華　　民　　國　　96　　年　　7 　　月　　5 　　日
                　刑事第三庭　審判長法　官　許國宏
                                　　法　官　楊貴志
                                　　法　官　朱光仁
以上正本證明與原本無異。
如不服本判決，應於收受送達後十日內向本院提出上訴書狀，其
未敘述上訴之理由者並得於提起上訴後十日內向本院補提理由書
（均須按他造當事人之人數附繕本）。
                                　　書記官　王宜玲
中　　華　　民　　國　　96　　年　　7 　　月　　9 　　日
附錄：本案論罪科刑法條全文
毒品危害防制條例第10條
施用第一級毒品者，處 6 月以上 5 年以下有期徒刑。
施用第二級毒品者，處 3 年以下有期徒刑。
